臺灣臺中地方法院民事判決　九十一年度訴字第二二三一號
　　原　　　告　　丁○○
　　複　代理人　　甲○○
　　被　　　告　　乙○○
　　複　代理人　　丙○○
右當事人間給付違約金事件，本院判決如左：
    主    文
原告之訴及假執行之聲請均駁回。
訴訟費用由原告負擔。
    事    實
甲、原告方面：
  一、聲明：（一）被告應給付原告新台幣（下同）三百零八萬元及自起訴狀繕本送
      達翌日起至清償日止按年息百分之五計算之利息。（二）願供擔保，聲請宣告
      假執行。
  二、陳述：
  （一）兩造原為夫妻，於民國八十九年七月四日協議離婚。離婚前兩造共同居住坐
        落門牌為台中市○○路三０一號之房屋（以下稱系爭房屋），該房屋係原告
        之父出資一千萬元，其餘由原告自行支付償還而購買者。故兩造協議離婚時
        ，於離婚協議書第二條約定：「甲方（指被告）應於八十九年十二月三十一
        日搬出台中市○○路三０一號，於上開期間內，乙方不得假藉任何名目要求
        甲方搬離。未搬出前，每月（即八十九年七月起）甲方須給付乙方陸萬元貼
        補租金，若逾期未遷出，應按月給付違約金貳拾萬元」。惟被告迄今仍未搬
        出，依上述約定，被告自九十年一月一日起至九十一年六月底止，共計一十
        八個月，每月應給付違金二十萬元，合計三百六十萬元，而被告曾於九十一
        年五月二十二日給付原告五十二萬元，故尚欠三百零八萬元。為此，依上開
        約定提起本訴。
  （二）被告給付原告之五十二萬元是租金，是九十一年五月、六月及補四月不足的
        租金，被告在上面這樣寫我就收了，契約書上面有寫這可以扣除租金，而被
        告於九十年十一月、十二月及九十一年一月三個月，每月給付原告八萬元，
        並非給付租金，而係給付原告基本生活費，八十九年七月開始到還清為止，
        原告欠被告的一百一十九萬元，每個月扣抵被告應付給原告的六萬元生活費
        ，已經扣抵完畢，離婚協議書雖然沒有約定被告應給付生活費，但被告還是
        在原告家裡，家裡的開銷很大，如沒有付給原告生活費的話，即無法生活。
  （三）兩造離婚後仍共同居住，被告仍在系爭房屋開設診所，並使用一樓及地下室
        ，坐擁每月豐厚之收入，被告並未依協議書第二條約定每月給付原告六萬元
        之租金。被告在搬遷前有每月給付原告六萬元之生活費，但搬遷後即未再給
        付。
  （四）依離婚協議書第二條約定，被告應於八十九年十二月三十一日遷離系爭房屋
        ，惟被告貪圖多年來在該處執業之利益、人脈，遲不肯遷離，雖經原告多次
        異議，被告仍不為所動，原告要求被告按月給付違約金二十萬元，亦未獲置
        理。被告於今竟指原告同意其繼續居住，因此其不必給付違約金等語，與事
        實完全不符。
  三、證據：提出離婚協議書一件、戶口名簿影本一件、被告診所收入支出表五紙、
      本院九十一年訴字第一二三二號答辯狀一份、存證信函一份、被告簽發之支票
      二紙為證。
乙、被告方面：
  一、聲明：（一）原告之訴及假執行之聲請均駁回。（二）如受不利判決，願供擔
      保，請准免為假執行。
  二、陳述：
  （一）兩造離婚後迄九十一年六月底被告搬出止，仍共同居住於系爭房屋，被告使
        用一樓當診所，三樓為住家，而原告使用二樓作為會計師事務所辦公室，另
        以四樓為住家。名份上雖已離婚，實際上仍共同生活。又被告使用系爭房屋
        ，每月應給付六萬元之租金，惟依離婚協議書第四條約定載明「乙方（指原
        告）於簽約時尚欠甲方（指被告）新台幣壹佰壹拾玖萬元」，經被告同意乃
        自八十九年十二月三十一日起至九十年十月止共扣抵九十六萬元，尚餘二十
        三萬元，因原告之要求，被告乃同意該二十三萬元不再抵扣，而予免除。嗣
        原告要求自九十年十一月起提高租金，每月給付八萬元，被告隨即應允，並
        按月給付原告八萬元至九十一年四月。而原告於九十一年四月間突然對被告
        起訴請求遷讓房屋及分配剩餘財產，於訴訟中被告為息事獰人，乃同意自九
        十一年四月起按月給付租金二十萬元，原告亦同意收取，因此，被告於九十
        一年四月三十日給付原告三十二萬元，又於同年五月三十日給付六月份之租
        金二十萬元。由此可知，被告於八十九年十二月三十一日未搬出系爭房屋，
        係經原告同意，並依約定給付租金，而無違約情事。是原告依離婚協議書之
        約定，請求被告給付違約金，洵屬無據。
  （二）如認被告應給付違約金，惟按約定之違約金額過高者，法院得減至相當之數
        額，為民法第二百五十二條所明定。查系爭房屋每層面積約二十坪，而被告
        僅使用一、三層樓，合計約四十坪，故原告請求被告應給付之違約金二十萬
        元，核算每坪每月應給付違約金五千元，顯與社會之常情有違，顯屬過高。
        又依離婚協議書第四條約定，原告尚欠被告一百一十九萬元，且被告自九十
        年十一月起至九十一年四月止每月已付原告八萬元，合計四十八萬元，依法
        自得抵銷。
  （三）本件離婚協議書並無被告應每月給付原告六萬元生活費之約定。
  （四）本院九十年度執字第二０八二０號強制執行事件於九十一年三月二十六日所
        核發之不動產權利移轉證書所載，該強制執行事件拍賣程序中，買得門牌坐
        落台中市○區○○路三０七號房屋之買受人為被告，而原告於該拍賣程序中
        則為被告之代理人，顯見兩造於當時之關係尚稱良好，益證被告所稱伊繼續
        居住系爭房屋並在一樓執業，係經原告同意，應屬合理可信。
  三、證據：提出本院九十一年度訴字第一二三二號返還房屋事件之言詞辯論筆錄一
      份、離婚協議書一件、本院九十年度執字第二０八二０號不動產權利移轉證書
      一份為證。
    理    由
一、原告主張兩造原為夫妻，於八十九年七月四日協議離婚。離婚前兩造共同居住系
    爭房屋，依離婚協議書第二條約定，被告應於八十九年十二月三十一日搬出系爭
    房屋，被告未搬出前，自八十九年七月起，其每月應給付原告六萬元貼補租金：
    若逾期未搬出，應按月給付違約金二十萬元。惟被告迄今仍未搬出，依上述約定
    ，被告自九十年一月一日起至九十一年六月底止，共計一十八個月，每月應給付
    違約金二十萬元，合計三百六十萬元，而被告曾於九十一年五月二十二日給付原
    告五十二萬元，故尚欠三百零八萬元。爰依離婚協議書第二條約定訴請判決如聲
    明所示。
二、被告則以兩造離婚後迄九十一年六月底被告搬出止，仍共同居住於系爭房屋，被
    告使用一樓當診所，三樓為住家，而原告使用二樓作為會計師事務所辦公室，另
    以四樓為住家。名份上雖已離婚，實際上仍共同生活。又被告使用系爭房屋，每
    月應給付六萬元之租金，惟依離婚協議書第四條約定載明「乙方（指原告）於簽
    約時尚欠甲方（指被告）新台幣壹佰壹拾玖萬元」，經被告同意乃自八十九年十
    二月三十一日起至九十年十月止共扣抵九十六萬元，尚餘二十三萬元，因原告之
    要求，被告乃同意該二十三萬元不再抵扣，而予免除。嗣原告要求自九十年十一
    月起提高租金，每月給付八萬元，被告隨即應允，並按月給付原告八萬元至九十
    一年四月。而原告於九十一年四月間突然對被告起訴請求遷讓房屋及分配剩餘財
    產，於訴訟中被告為息事獰人，乃同意自九十一年四月起按月給付租金二十萬元
    ，原告亦同意收取，因此，被告於九十一年四月三十日給付原告三十二萬元，又
    於同年五月三十日給付六月份之租金二十萬元。由此可知，被告於八十九年十二
    月三十一日未搬出系爭房屋，係經原告同意，並依約定給付租金，而無違約情事
    等語為辯。
三、原告主張兩造原係夫妻，而於八十九年七月四日協議離婚，依離婚協議書第二條
    約定，被告應於八十九年十二月三十一日搬出系爭房屋，被告未搬出前，自八十
    九年七月起，其每月應給付原告六萬元貼補租金：若逾期未搬出，應按月給付違
    約金二十萬元，惟被告迄今仍未搬出等情，為業據原告提出離婚協議書一件為證
    ，復為兩造所不爭執，應堪信為真實。是本件應審究者，係被告是否違約未搬出
    系爭房屋？
四、經查，原告於協議離婚時尚欠被告一百一十九萬元，業經扣抵被告自八十九年十
    二月三十一日起至九十年十月止每月應給付原告之六萬元債務完畢之事實，為兩
    造所不爭執。又被告陳稱伊自九十年十一月起至九十一年四月止每月給付原告八
    萬元乙節，原告除不爭執被告於九十年十一月、十二月及九十一年一月三個月，
    每月給付伊八萬元外，其餘則否認之，然原告於本院九十一年度訴字第一二三二
    號返還房屋等事件之言詞辯論中自認伊在九十年十一月至九十一年四月每月有向
    被告領取八萬元之事實，此有原告提出之言詞辯論筆錄在卷可稽。自足認被告所
    陳之情節為可採。而被告辯稱上開扣抵金額及其所給付原告之金額係使用系爭房
    屋之租金，原告則主張被告係給付伊生活費。然查，上開金額縱然可認係被告給
    付原告之生活費，參以原告於本院審理中稱：「因為大家住在一起，並沒有依照
    離婚協議書來履行，‧」等語，適足認原告已同意被告繼續使用系爭房屋。否則
    ，原告豈能要求被告給付共同生活之費用？然事實上，本件兩造協議離婚時，並
    未約定被告於離婚後應每月給付原告生活費，此由卷附之離婚協議書觀之自明。
    而原告既稱被告依離婚協議書第二條約定，應於八十九年十二月三十一日遷離系
    爭房屋，惟被告貪圖多年來在該處執業之利益、人脈，遲不肯遷離，雖經原告多
    次異議，被告仍不為所動，原告要求被告按月給付違約金二十萬元，亦未獲置理
    等語，則被告又豈願給付原告生活費？另原告稱兩造離婚後仍共同居住，被告仍
    在系爭房屋開設診所，並使用一樓及地下室，坐擁每月豐厚之收入，被告並未依
    協議書第二條約定每月給付原告六萬元之租金。被告在搬遷前有每月給付原告六
    萬元之生活費，但搬遷後即未再給付等語，然如被告所給付者係生活費，豈僅於
    搬出系爭房屋前給付被告，搬出後即不再給付？再者，被告辯稱原告於九十一年
    四月間突然對伊起訴請求遷讓房屋及分配剩餘財產，伊為息事獰人，乃同意自九
    十一年四月起按月給付租金二十萬元，原告亦同意收取，因此伊於九十一年四月
    三十日給付原告三十二萬元，又於同年五月三十日給付六月份之租金二十萬元等
    語，並提出支票二紙為證，原告亦自認被告給付原告之五十二萬元是租金，是九
    十一年五月、六月及補四月不足的租金之事實，則被告此部分辯詞足堪採憑。被
    告於九十一年四月、五月、六月既有給付租金，則其在此之前，豈有不給付租金
    之理？是被告自八十九年七月起至九十一年四月所給付之金額，亦應認為租金，
    始符常情。準此，被告所辯伊給付上開金額為租金乙節，應屬可採。而原告前開
    主張被告給付伊生活費云云，則非實在，而不足取。被告使用系爭房屋既有依約
    給付租金，並經原告收受，則其雖未依約定期限即八十九年十二月三十一日搬出
    ，亦可認其已經原告同意繼續使用系爭房屋。是被告辯稱伊於八十九年十二月三
    十一日未搬出系爭房屋，係經原告同意，並依約定給付租金，而無違約情事等語
    ，亦屬可信。
五、而兩造離婚後仍共同居住系爭房屋，被告使用一樓當診所及三樓為住家，而原告
    使用二樓作為會計師事務所辦公室及四樓為住家，為兩造所不爭執。且被告於本
    院九十年度執字第二０八二０號強制執行事件中應買拍賣之動產，由原告為其代
    理人，此有被告提出該強制執行事件之權利移轉證書可證，足見兩造於當時之關
    係尚稱良好。據此益證被告所辯稱伊係經原告同意繼續使用系爭房屋乙節，為可
    採。
六、按兩造離婚協議書第二條固約定，被告應於八十九年十二月三十一日搬出系爭房
    屋，被告未搬出前，若逾期未搬出，應按月給付違約金二十萬元。被告雖迨至九
    十一年六月底始行搬出系爭房屋，然並無違約情事，已如前述，自無依上述約定
    按月給付二十萬元違約金之義務。從而，原告依上述約定，請求被告給付違約金
    三百零八萬元及自起訴狀繕本送達翌日起至清償日止按年息百分之五計算之利息
    ，顯屬無據，應予駁回。
七、本件事證已臻明確，兩造其餘攻擊防禦方法，核於本判決結果無影響，爰不再逐
    一論述，附此敘明。
八、原告陳明願供擔保，聲請宣告假執行，因其訴無理由被駁回而失所附麗，應併予
    駁回。
十、據上論結，原告之訴為無理由，依民事訴訟法第七十八條判決如主文。
中　　　華　　　民　　　國　　九十一　　年　　　十一　　月　　十八　　　日
                                    臺灣臺中地方法院民事第一庭
~B法　　　官　許文碩
右為正本係照原本作成
如不服本判決，應於判決送達後二十日內，向本院提出上訴狀。
中　　　華　　　民　　　國　　九十一　　年　　 十一　　 月　　 十九　　 日
~B法院書記官
